【裁判字號】    99,訴,582
【裁判日期】    990831
【裁判案由】    清償債務
【裁判全文】
臺灣板橋地方法院民事判決               99年度訴字第582號
原      告  第一金融資產管理股份有限公司
法定代理人  丙○○
訴訟代理人  己○○
被      告  戊○○
被      告  丁○○
上列當事人間清償債務事件，本院於99年8月17日言詞辯論終結
，判決如下：
    主  文
原告之訴駁回。
訴訟費用由原告負擔。
    事實及理由
一、原告起訴主張：被告戊○○於民國（下同）83年12月6日邀
    被告丁○○為連帶保證人，向富邦銀行股份有限公司（下稱
    富邦銀行）借款二筆，一筆為新台幣（下同）292萬元，一
    筆為328萬元，共計620萬元，借款期間均自83年12月6日起
    至103年12月6日止，利息自借款日起分別按年利率9.28% 、
    9.63%按月計付，並按月攤還本息，延遲付款時，除仍按上
    開利率計息外，逾期在6個月以內者，按上開利率10%；逾期
    超過6個月部分，按上開利率20%計付違約金，詎上開二筆借
    款被告自87年4月6日起即未依約繳付本息，被告已喪失期限
    利益，所借之貸款已全部到期，經富邦銀行催討無效，遂於
    88年間以其中一筆債權對被告戊○○財產聲請強制執行，經
    執行僅受償借款1,987,892元，之後富邦銀行於91年1 月12
    日將對被告戊○○之債權3,932,173元讓與立富公司。經催
    討，被告戊○○於92年10月14日向立富公司償還145萬元，
    並聲請塗銷其名下不動產抵押權登記後，其餘欠款並未清償
    ，被告及其連帶保證人自應就本件欠款2,382,173元及其利
    息、違約金負給付清償之責，立富公司復於94年9月30 日將
    上開債權轉讓與原告，是本件債權業已合法移轉，自讓與時
    原告即取得債權人之地位，概括承受債權人之所有權利。原
    告並聲明以起訴狀繕本送達於被告為債權讓與之通知，為此
    依消費借貸及連帶保證、債權讓與之法律關係起訴，並聲明
    ：被告等應連帶給付931,089元及自87年11月26日起至清
    償日止，按按年息9.28%計算之利息，及按上開利率20% 計
    算違約金。1,451,084元及自92年10月15日起至清償日止
    ，按年息9.63%計算之利息，及按上開利率20%計算違約金。
二、被告丁○○則以：被告從未收受原告之債權讓與之通知被告
    自87年間起未依約給付坐落台北縣三峽鎮136巷101號1樓房
    地貸款之利息，經拍賣仍不足清償債務，富邦銀行向被告戊○○坐落於台北縣三峽鎮136巷20弄81號12樓之房屋聲請強
    制執行，嗣於90年至91年間立富公司來電與被告接觸，並出
    示富邦銀行將被告戊○○未償餘額3,932,173元之債權轉讓
    與立富公司之讓渡書，被告戊○○與立富公司協議以190 萬
    元清償全部債務，被告戊○○依約於92年5月15日完成土地
    及建築物買賣所有權移轉至買方趙亦蘭小姐，並給付190 萬
    元予立富公司，本件債務已和解清償完畢等語置辯，並聲明
    ：原告之訴駁回。
三、被告戊○○則以：被告於96年間接獲鈞院96年度促字第1512
    9號支付命令（附件3）、96年度補字第386號裁定，在此之
    前，兩造均無往來，從未收受債權讓與之通知。本件債務經
    由中信房屋營業員乙○○代理立富公司，於91年7月份至92
    年10月份間，與被告戊○○達成清償債務協議，由立富公司
    收取190萬元後，塗銷被告戊○○提供之房地即台北縣三峽
    鎮○○路136巷20弄81號12樓之抵押權，並由乙○○於92年4
    月15日以立富公司代收款為名，向被告戊○○收取20萬元，
    並買賣前揭房地，以170萬元成交，買主趙亦蘭由乙○○代
    辦貸款，准予貸款170萬元，當日乙○○將155萬元匯款予立
    富公司，另提領將15萬元現金提領，業已以190萬元清償無
    誤，且乙○○在辦理本件債務係包括1樓100萬元債務，因此
    ，被告之全部債務已清償完畢等語置辯，並聲明：駁回原告
    之訴。
四、原告主張被告戊○○於83年12月6日邀被告丁○○為連帶保
    證人，向富邦銀行借款二筆，一筆為新台幣（下同）292 萬
    元，一筆為328萬元，共計620萬元，借款期間均自83年12月
    6日起至103年12月6日止，利息自借款日起分別按年利率
    9.28%、9.63%按月計付，並按月攤還本息，延遲付款時，除
    仍按上開利率計息外，逾期在6個月以內者，按上開利率10%
    ；逾期超過6個月部分，按上開利率20%計付違約金，被告戊○○自87年4月6日起即未依約繳付本息，經富邦銀行聲請強
    制執行，經執行僅受償借款1,987,892元，之後富邦銀行於
    91年1月12日將對被告戊○○之債權3,932,173元讓與立富公
    司，立富公司再於94年9月30日轉讓前揭債權予原告等情，
    業據原告提出借據二紙、讓渡書二紙為據，且為被告所不爭
    ，堪信為真實。
五、原告主張前揭事實，固提出借據二紙、讓渡書二紙為據，被
    告則以前詞置辯，因此，本件應審究者為(一)原告是否已為債
    權讓與之通知？(二)被告戊○○與立富公司間之協議是否拘束
    原告？茲分述如下：
  (一)債權之讓與，依民法第297條第1項之規定，雖須經讓與人或
    受讓人通知債務人始生效力，但不以債務人之承諾為必要，
    而讓與之通知，為通知債權讓與事實之行為，原得以言詞或
    文書為之，不需何等之方式，故讓與人與受讓人間成立債權
    讓與契約時，債權即移轉於受讓人，除法律另有規定外，如
    經讓與人或受讓人通知債務人，即生債權移轉之效力（最高
    法院98年度台上字第186號判決意旨參照）。原告曾於96 年
    3月間對被告聲請支付命令，經本院96年度促字第15129 號
    受理在案，因被告收受支付命令後聲明異議，為被告所自認
    （見本院卷第71頁背面，99年5月25日筆錄），且原告已於
    起訴狀繕本之送達作為債權讓與之通知，被告應已悉債權讓
    與之事實，揆之前開說明，原告債權讓與之通知，自屬合法
    。
  (二)按債權讓與，債務人於受通知時所得對抗讓與人之事由，皆
    得以之對抗受讓人，民法第299條載有明文。因此，債權之
    受讓人對債務人所得主張債權範圍，不得大於債權之讓與人
    ，否則對債務人將造成不公平。按稱和解者，謂當事人約定
    ，互相讓步，以終止爭執或防止爭執發生之契約；又和解有
    使當事人所拋棄之權利消滅及使當事人取得和解契約所訂明
    權利之效力，民法第736條、第737條定有明文。次按和解契
    約之成立，民法並未特設規定，故為不要式契約及諾成契約
    ，以當事人於締約時有合致之意思表示，為成立要件，雖一
    造表意人於其表示意思時，本無欲受其所表示意思拘束之意
    ，苟非此意為他造所明知，其表示之意思究不因之而無效，
    即於和解之成立及效力不生影響；且和解契約合法成立時，
    兩造當事人即均應受該契約之約束，縱使一造因而受不利益
    之結果，亦不得事後翻異，更就和解前之法律關係再行主張
    ，最高法院著有19年上字第1964號判例可資參照。被告戊○○提出立富公司與戊○○間之協議書，原告就此協議書之真
    正不爭執，然否認其效力，自認立富公司僅受償145萬元云
    云，經查：立富公司與戊○○間協議由被告戊○○清償180
    萬元，立富公司同意塗銷戊○○所有坐落於台北縣三峽鎮○○路136巷20弄81號12樓之房地，不足清償債務部份，不再
    向戊○○請求，立富公司已同意塗銷被告戊○○前揭不動產
    之抵押權，有被告提出且為原告所不爭之協議書、抵押權塗
    銷同意書各一紙可按，再者，參以證人甲○○即中信房屋明
    湖店店長證述：乙○○有幫立富公司處理與戊○○間之債務
    等語（見本院卷第105頁背面、99年7月20日筆錄），核與被
    告戊○○抗辯乙○○提示協議書、債權讓渡書、並說明被告
    積欠債務之情形及金額等情相符，足見，被告抗辯立富公司
    委任證人乙○○處理立富公司與戊○○間之債務清償事宜，
    應為真實。又表見代理乃係無代理權，而在外觀上足使第三
    人信其為有代理權之事實，本人因而應負授權人責任，旨在
    衡平本人之利益與社會交易安全（最高法院97年度台簡上字
    第20號判決意旨參照）。退步言之，依據前揭判決意旨，立
    富公司既將被告戊○○之相關債權讓與證明書、協議書交付
    乙○○提示於被告戊○○，亦有表見代理之情形，立富公司
    自應負受授權人之責任。觀諸立富公司既已塗銷被告戊○○
    之抵押權，業經證人甲○○證述明確，且為兩造所不爭（見
    本院卷第71頁背面），並參酌被告戊○○與立富公司間之前
    揭協議書，係以被告戊○○清償180萬元，塗銷被告戊○○
    所有房地之抵押權後，即免除被告戊○○之其餘債務，衡之
    商業交易習慣及社會常情，立富公司既已同意塗銷被告戊○○所有房地之抵押權，被告戊○○應已依據前揭協議書即和
    解條件，清償180萬元予立富公司，揆之前揭說明，立富公
    司自應受和解條件之拘束，不得翻異前詞，更就和解前之法
    律關係更為主張，從而，被告抗辯乙○○代理立富公司向被
    告戊○○收取20萬元，並自買受人趙亦蘭帳戶提領15萬元，
    並由戊○○匯款155萬元於立富公司，合計已清償190萬元予
    立富公司，立富公司始同意塗銷抵押權，並由立富公司免除
    被告戊○○之其餘債務等情，應為真實，原告主張僅受償
    145萬元，核與事實不符。綜上，立富公司既已依據協議書
    之約定，免除被告戊○○之其餘債務，而原告為債權受讓人
    ，參之前開說明，被告戊○○自得據此協議書對抗原告，據
    以主張免除其餘債務。
  (三)再按主債務人所有之抗辯，保證人得主張之，民法第742條
    定有明文；所謂保證人得主張主債務人所有之抗辯，係指主
    債務人所有與主債務自身之發生消滅或履行有牽連之抗辯，
    因其效力當然及於從屬性之保證債務，故亦得由保證人主張
    之者而言。被告丁○○為被告戊○○之連帶保證人，被告戊○○既已依據前揭協議書主張免除其餘債務，參之前揭規定
    ，被告丁○○自得援引主債務人即被告戊○○之抗辯，主張
    債權人已免除其餘債務。
六、綜上所述，原告依據依消費借貸及連帶保證、債權讓與之法
    律關係請求被告連帶給付如訴之聲明，並無理由，應予駁回
    。
七、本件事證已明，兩造其餘攻擊防禦方法及爭點，核與本件判
    決結果無涉，爰不一一論述。
八、結論：原告之訴為無理由，依民事訴訟法第78條，判決如主
    文。
中    華    民    國    99    年    8     月    31    日
                  民事第三庭    法  官  徐玉玲
以上正本係照原本作成
如對本判決上訴，須於判決送達後20日內向本院提出上訴狀
中    華    民    國    99    年    8     月    31    日
                                書記官  陳宥伶

司法院資訊處製作；財團法人民間司法改革基金會備份。
